臺灣臺中地方法院民事裁定              100年度抗字第172號
抗  告  人  李慎廣
相  對  人  郭茂鏞
            張鎮麟即張進峰
上列當事人間聲請本票准予強制執行事件，抗告人對於中華民國
100年6月16日本院民事庭司法事務官所為之裁定（100年度司票
字第2520號）提起抗告，本院合議庭裁定如下：
    主    文
抗告駁回。
抗告程序費用新台幣壹仟元由抗告人負擔。
    理    由
一、按執票人向本票發票人行使追索權時，得聲請法院裁定後強
    制執行，票據法第123條定有明文。又本票執票人，依票據
    法第123條規定，聲請法院裁定許可對發票人強制執行，係
    屬非訟事件，此項聲請之裁定，及抗告法院之裁定，僅依非
    訟事件程序，以審查強制執行許可與否，並無確定實體上法
    律關係存否之效力，法院僅就本票形式上之要件是否具備予
    以審查，即為已足，如發票人就票據債務之存否有爭執時，
    應由發票人提起確認之訴，以資解決，最高法院56年台抗字
    第714號判例及57年台抗字第76號判例可資參照。
二、本件相對人主張其執有抗告人於民國96年7月7日所簽發，票
    號WG0000000號，票面金額新台幣46,647,478元，到期日97
    年6月30日之本票1紙（下稱系爭本票），並免除作成拒絕證
    書，詎屆期提示未獲付款，依票據法第123條規定聲請裁定
    許可強制執行等情，已據其提出系爭本票為證。原裁定法院
    審查本票形式上之要件業已具備，予以准許，即無不合。
三、抗告意旨則以：兩造於96年5月18日簽訂備忘錄，於同年月2
    5日簽訂讓渡書，約定相對人將坐落臺中市○區○○段64、6
    4-7、64-12地號土地，門牌號碼臺中市○區○○路106號等7
    單位建物出賣予抗告人與第三人魏宏泰，因上開不動產尚餘
    相對人名義之貸款債務，兩造乃協議由抗告人與第三人魏宏
    泰承擔該貸款債務。抗告人遂借用其配偶劉秋幸名義，第三
    人魏宏泰亦借用其配偶梁綺芬之名義，與相對人簽立債務履
    行承擔契約書。而該契約書第3條約定，倘貸與銀行無法同
    意原抵押辦理權利內容變更，需由抗告人及第三人魏宏泰共
    同簽發系爭本票擔保貸款繳納；第2條則約定，倘抗告人及
    第三人魏宏泰不履行抵押貸款債務時，始須受強制執行。而
    上開貸款債務迄今均如期正常繳納，依上開約定，相對人聲
    請強制執行之條件尚未具備，相對人即無權對抗告人行使系
    爭本票之票據請求權，自不得聲請系爭本票裁定，並提出債
    務履行承擔契約書影本為證。且相對人未曾對抗告人提示系
    爭本票，即逕行聲請系爭本票裁定強制執行，於法未合，為
    此提起抗告云云。惟查，系爭本票已有免除作成拒絕證書之
    記載，則相對人聲請裁定准予強制執行時，即毋庸提出已為
    付款提示之證據，依票據法第124條準用同法第95條但書之
    規定，如抗告人主張相對人未為付款提示者，應由抗告人就
    相對人未為付款提示之事實負舉證責任，然抗告人未能舉證
    證明相對人未為付款之提示，是抗告人辯稱相對人未為付款
    提示云云，自不足採。至於抗告人其餘抗告意旨，係屬實體
    上之爭執事項，依前開說明，應由抗告人另行提起訴訟解決
    ，尚非本件非訟事件所得審究。系爭本票形式上之要件既已
    具備，仍應准許為強制執行之裁定，原審所為之裁定並無違
    誤，抗告意旨請求廢棄原裁定，為無理由，應予駁回。
四、據上論結，本件抗告為無理由，依非訟事件法第46條、第21
    條第2項、第24條第1項，民事訴訟法第495條之1第1項、第
    449條第1項、第95條、第78條，裁定如主文。
中    華    民    國   100    年    8     月    9     日
                  民事第三庭   審判長法  官    許秀芬
                                     法  官    黃佳琪
                                     法  官    陳宗賢
正本係照原本作成。
如不服本裁定，僅得於收受本裁定正本送達後10日內，以適用法
規顯有錯誤為理由，向本院提出再抗告狀（須附繕本1份及繳納
再抗告裁判費新台幣1,000元）。
中    華    民    國   100    年    8     月    9     日
                                     書記官